【裁判字號】    99,訴,26
【裁判日期】    990702
【裁判案由】    毒品危害防制條例
【裁判全文】
臺灣宜蘭地方法院刑事判決                99年度訴字第26號
公  訴  人  臺灣宜蘭地方法院檢察署檢察官
被      告  甲○○
選任辯護人  楊德海律師
上列被告因毒品危害防制條例案件，經檢察官提起公訴（98年度
毒偵字第773號），本院判決如下：
    主  文
甲○○無罪。
    理  由
一、公訴意旨以：被告甲○○前因施用毒品案件，經依臺灣宜蘭
    地方法院裁定送觀察、勒戒後，認無繼續施用毒品之傾向，
    於民國97年8月6日釋放出所執行完畢，並由本署檢察官於97
    年8月13日，以97年度毒偵字第235號為不起訴處分確定。詎
    仍不知悛悔，復基於施用第一級毒品海洛因之犯意，於98年
    10月7日13時30分許為警採集尿液回溯前26小時內之某時，
    在不詳地點，施用第一級毒品海洛因1次，嗣於98年10月7日
    經警採集其尿液送驗結果呈鴉片類陽性反應，始悉上情。因
    認被告涉犯毒品危害防制條例第10條第1項之罪嫌云云。
二、按犯罪事實應依證據認定之，無證據不得認定犯罪事實；又
    不能證明被告犯罪或其行為不罰者，應諭知無罪之判決，刑
    事訴訟法第154條第2項第301條第1項分別定有明文。又所
    謂認定犯罪事實之證據，係指足以認定被告確有犯罪行為之
    積極證據而言，該項證據自須適合於被告犯罪事實之認定，
    始得採為斷罪之資料；且如未能發現相當確實證據，或證據
    不足以證明，自不能以推測或擬制之方法，以為裁判之基礎
    ；而認定犯罪事實所憑之證據，雖不以直接證據為限，間接
    證據亦包括在內，然而無論直接證據或間接證據，其為訴訟
    上之證明，須於通常一般人均不致有所懷疑，而得確信其為
    真實之程度者，始得據為有罪之認定，倘其證明尚未達到此
    一程度，而有合理之懷疑存在時，即難遽採為不利被告之認
    定（最高法院76年臺上字第4986號判例參照）。另刑事訴訟
    法第161條第1項規定：檢察官就被告犯罪事實，應負舉證責
    任，並指出證明之方法。因此，檢察官對於起訴之犯罪事實
    ，應負提出證據及說服之實質舉證責任。倘其所提出之證據
    ，不足為被告有罪之積極證明，或其指出證明之方法，無從
    說服法院以形成被告有罪之心證，基於無罪推定之原則，自
    不能為被告有罪之判決（最高法院92年臺上字第128號判例
    參照）。
三、公訴意旨認被告涉犯毒品危害防制條例第10條第1項施用第
    一級毒品罪嫌，係以被告於98年10月7日下午1時30分許為警
    採集之尿液檢體，經送慈濟大學濫用藥物檢驗中心檢驗以氣
    相層析質譜儀（GC/MS）方法為確認檢驗，結果呈鴉片類嗎
    啡陽性反應，有慈濟大學濫用藥物檢驗中心檢驗總表、宜蘭
    縣政府警察局宜蘭分局犯罪嫌疑人尿液採驗作業管制紀錄表
    各1紙在卷可稽，為其主要論據。訊據被告自警詢迄審理時
    均堅決否認有何公訴人所指之犯行，並與其選任辯護人均辯
    稱略以：被告自98年9月29日起迄98年10月7日間因支氣管炎
    ，咳嗽、喉嚨有痰而就診，分別服用複方甘草合劑及咳嗽藥
    水Brown Mixture，而該二種藥物均含有嗎啡成份，被告服
    用上開含有嗎啡、海洛因成分之藥物，從而，被告尿液檢測
    有海洛因成分應係服用醫生處方之上開咳嗽藥水所致等語置
    辯。
四、按被告以外之人於審判外之言詞或書面陳述，除法律有規定
    者外，不得作為證據；又被告以外之人於審判外之陳述，雖
    不符合刑事訴訟法第159條之1至第159條之4之規定，而經當
    事人於審判程序同意作為證據，法院審酌該言詞陳述或書面
    陳述作成時之情況，認為適當者，亦得為證據，而當事人、
    代理人或辯護人於法院調查證據時，知有上開不得為證據之
    情形，而未於言詞辯論終結前聲明異議者，視有前項之同意
    ，刑事訴訟法第159條第1項及第159條之5分別定有明文。本
    件被告就公訴人所提之證據資料，公訴人及被告就以下本院
    作為判斷依據之各項證據資料，均不爭執其證據能力，本院
    審酌該等言詞供述及書面作成時之情況認為適當，均無不宜
    作為證據之情事，依刑事訴訟法第159條之5規定，均得作為
    證據。
五、經查，被告於98年9月29日上午前往台北縣中和市○○路○
    段71號佑林醫院就診，主診：咳嗽有痰已經好幾天。物理檢
    查：喉嚨充血，肺部有粗糙吸音，臨床臆測急性上呼道感染
    及支氣管炎，給支氣管擴張劑化痰藥，抗組織胺及咳嗽藥水
    Brown Mixture每天4次每次10cc，Brown Mixture每cc內含T
    incture opium camphor 0.12cc（鴉片樟腦酊），若每次10
    cc每天4次，可能產生嗎啡反應，有佑林醫院99年5月11日（
    九十九）佑字第099051101號函在卷可稽（本院卷第60-61頁
    ）。另於警察採尿前1日即98年10月6日亦因上開病症至宜蘭
    縣宜蘭市○○○路3-1號曹天德診所就診，醫生所開立之處
    方藥其中之Compound Glycyrrhiza Mixture（複方甘草）止
    咳藥，每餐後及睡前10cc（3日份）藥物，服用後會有嗎啡
    、海洛因反應，有曹天德診所99年3月29日曹診99字第001號
    函足佐（本院卷第38-40頁）。是被告辯稱因上開病症於98
    年9月29日、98年10月6日分別前往佑林醫院、曹天德診所就
    診，而所服用之醫生處方藥中有可能因而尿液檢驗產生嗎啡
    、海洛因反應等語，尚非無據。再參以中山醫學大學附設醫
    院中港分院於98年12月90日對被告所作之1.2公分／月之毛
    髮生長速度進行評估之檢驗結果，被告在98年9月及10月內
    應未使用過海洛因等毒品，有該醫院99年4月8日中山醫港99
    川仁字第0990003098號函附之該分院院檢驗科藥物檢測中心
    毛髮檢驗結果報告可參（本院卷第41-46頁），即難僅憑98
    年10月7日下午1時30分所採被告尿液送驗之檢驗報告有嗎啡
    反應，遽認定被告有於採尿前之26小時內施用第一級毒品海
    洛因之犯行。
六、綜上所述，公訴意旨所舉事證，尚不能使本院形成被告確有
    上揭施用第一級毒品犯行之心證，仍有合理懷疑之存在，依
    「罪證有疑，利於被告」原則，尚不能僅以推測或擬制之方
    法，為被告有罪之認定。依上揭法條規定及說明，自應為被
    告無罪判決之諭知。
據上論斷，應依刑事訴訟法第301條第1項，判決如主文。
本案經檢察官陳嘉瑜到庭執行職務
中    華    民    國    99    年    7     月    2     日
                  刑事第四庭  審判長法  官  林楨森
                                    法  官  鄧晴馨
                                    法  官  辜漢忠
以上正本證明與原本無異。
如不服本判決應於收受送達後十日內向本院提出上訴書狀，並應
敘述具體理由；其未敘述上述理由者，應於上訴期間屆滿後二十
日內向本院補提理由書(均須按他造當事人之人數附繕本)「切勿
逕送上級法院」。
                                    書記官  吳文雄
中    華    民    國    99    年    7     月    2     日

司法院資訊處製作；財團法人民間司法改革基金會備份。
